【裁判字號】    92,易,470
【裁判日期】    920325
【裁判案由】    詐欺
【裁判全文】
臺灣高雄地方法院刑事判決                          九十二年度易字第四七號
    公  訴  人  臺灣高雄地方法院檢察署檢察官
    被      告  甲○○
    被      告  乙○○
    被      告  丁○○
右列被告因詐欺案件，經檢察官提起公訴（九十一年度偵字第一八八五一號），本院
判決如左：
    主  文
甲○○、乙○○、丁○○幫助意圖為自己不法之所有，以詐術使人將本人之物交付，
各處有期徒刑陸月，如易科罰金均以參佰元（即新臺幣玖佰元）折算壹日。
    事  實
一、乙○○於民國九十一年間因傷害案件，經本院於九十一年一月二十四日以九十一
    年度鳳簡字第四一號判處有期徒刑三月，如易科罰金以三百元折算一日，緩刑三
    年確定，現仍在緩刑期間內。
二、有不詳姓名年籍自稱「黃國英」之成年人組成「刮刮樂」詐騙集團，欲收購金融
    機構帳戶供詐欺取財犯罪之用，於九十一年七月二十八日，委由丁○○出面，以
    新臺幣（下同）七千元之代價，向不特定人收購金融機構帳戶，丁○○即遊說當
    時已離婚而仍同居之乙○○及甲○○，表示願以上開條件向其購買帳戶，乙○○
    及甲○○雖知丁○○出面收購金融機構帳戶，極易流入詐騙集團作為詐欺取財匯
    款管道，且因現今社會上「刮刮樂」詐騙時有所聞，如提供個人金融機構帳戶予
    詐騙集團，常與財產犯罪相關，而他人若利用其提供之帳戶犯罪，亦不違背其本
    意，竟為貪得該七千元之利益，與丁○○均基於幫助詐欺之犯意，甲○○於九十
    一年七月三十一日至高雄市○鎮區○○路五十二號高雄岡山仔郵局申請帳號00
    000000000000號之帳戶，並將該帳戶存摺、印章及提款卡交予丁○○，乙○○亦於同日將其原有之帳號00000000000000號郵局帳戶
    存摺、印章及提款卡賣予丁○○，復由丁○○將前開收購所得帳戶之存摺、印章
及提款卡轉交予前開詐騙集團成員姓名年籍不詳自稱「陳文賢」之成年人，嗣該
    詐騙集團於九十一年八月間以「東亞國際信託公司」名義，寄發宣傳單及中獎號
    碼單給丙○○，丙○○以電話與之聯繫後，該詐騙集團成員自稱「黃國英」者即
    訛稱丙○○已幸運中獎五十萬元，中獎者須先行繳納百分之十五之稅金，獎金將
    自動轉入丙○○提供之帳戶，丙○○依其指示於同年八月二十二日上午十一時三
    十七分許，自彰化芳苑郵局匯入七萬五千二百元至前開甲○○之郵局帳戶，該詐
    騙集團見丙○○上鉤後，又以必須加入會員及日前所稱金額單位係港幣而非新臺
    幣，要求丙○○再繳會員費及差額，丙○○乃於同日下午二時六分許及三時五十
    分許，再先後自彰化二林郵局匯入七萬元及二十一萬元至乙○○之前開郵局帳戶
    ，惟因該詐騙集團始終未將獎金五十萬元發給丙○○，且丙○○匯完上開款項，
    再以電話與之確認時，電話已成空號，丙○○始知受騙，報警處理，警方即要求
    郵局凍結甲○○帳戶，該詐騙集團因欲自甲○○帳戶提領現款，發現上情，又透
    過丁○○出面要求甲○○至郵局，以存摺遺失為由補辦並恢復提存款功能，而於
    同年八月二十三日十二時四十分許，在高雄市○鎮區○○路五十二號岡山仔郵局
    ，逮捕正在辦理帳戶恢復功能之甲○○。
三、案經高雄市政府警察局前鎮分局報告及臺灣高雄地方法院檢察署檢察官自動檢舉
    偵查起訴。
    理  由
一、訊據被告甲○○、乙○○固承認前揭出售郵局帳戶存摺、印章及提款卡之事實，
    被告丁○○固坦承有為姓名年籍不詳自稱「陳文賢」之成年人，向被告甲○○、
    乙○○收購郵局帳戶存摺、印章及提款卡之事實，然均矢口否認有何幫助詐欺犯
    行，被告甲○○、乙○○辯稱：我們將郵局帳戶賣給「陳文賢」，他說是要拿去
    大陸洗錢，逃漏大陸稅捐，不知道他們要拿去犯罪云云，被告丁○○辯稱：我只
    是幫「陳文賢」忙而已，我是有懷疑他要拿去犯罪，但詳細情形「陳文賢」沒有
    告訴我云云。惟查右揭事實：
  (一)業據證人即被害人丙○○於警詢時證稱：「我於九十一年八月二十一日下午四時
    許在家收到「東亞國際投資公司」來信，便打（０７）0000000號電話至
    該公司，由自稱企宣部黃國英之人接聽，我問此信用意，黃答稱係公司週年回饋
    活動。九十一年八月二十二日上午十時許，黃國英打電話說我中三獎00000
    000號及中獎號碼末三位相同幸運獎，獎金五十萬元，並說要在下午一時前完
    成贈與對獎手續。我於九十一年八月二十二日上午十一時三十七分許，至彰化芳
    苑郵局第一次匯款至甲○○前開郵局帳戶，金額為七萬五千二百元，第二次於同
    日下午二時六分許至彰化二林郵局匯款七萬元至乙○○前揭帳戶，第三次於同日
    下午三時五十分許至彰化二林郵局匯款二十一萬元至乙○○同一帳戶，共匯出三
    次，金額共三十五萬五千二百元。」等語（詳見九十一年八月二十三日警詢筆錄
    ），顯見被告甲○○、乙○○出售予丁○○轉交詐騙集團成員「陳文賢」之前揭
    郵局帳戶存摺、印章及提款卡，確實經「黃國英」、「陳文賢」等人組成之「刮
    刮樂」詐騙集團用來作為詐欺丙○○金錢之用應可認定。
  (二)復有甲○○前揭帳戶儲金簿明細、通儲印鑑影本、被害人丙○○匯款單據、乙○○前揭帳戶九十一年七月、八月存提詳情表、高雄市政府警察局前鎮分局九十一
    年九月十日警員鄧樂峰值勤報告各一件為證，核與右揭事實及被害人丙○○之證
    述相符。
  (三)被告丁○○於本院訊問為何不出售自己之帳戶資料時，自承曾懷疑「陳文賢」收
    購帳戶存摺、印章及提款卡之目的應為供犯罪之用，知道出賣帳戶有問題，只是
    不知道詳情等語，被告甲○○亦自承丁○○曾告知帳戶用於大陸洗錢之用等語，
    而現今社會上「刮刮樂」詐騙時有所聞，如提供個人金融機構帳戶予詐騙集團，
    常與財產犯罪相關等情，亦常見諸大眾傳播媒體新聞報導及警政機關政令宣導資
    料，被告丁○○仲介「刮刮樂」詐騙集團成員「陳文賢」向被告甲○○、乙○○
    購買帳戶資料使用，被告甲○○、乙○○為貪圖七千元之不法利益，即將自己申
    請之前述郵局帳戶存摺、印章及提款卡出售予「刮刮樂」詐騙集團成員「陳文賢
    」，顯然在主觀上認為「陳文賢」等人人若利用其提供之帳戶，遂行財產犯罪，
    亦不違背其本意，被告三人具有幫助詐欺之未必故意，應可認定。
  (四)綜上所述，被告所辯顯係卸責之詞，不足採信，本件事證明確，被告犯行已堪認
    定，應依法論科。
二、被告丁○○、甲○○、乙○○係基於幫助詐欺之犯意，提供系爭帳戶予詐欺集團
    成員，供其詐欺取財之用，參與構成要件以外行為，核其所為，係刑法第三百三
    十九條第一項詐欺取財罪之幫助犯，依刑法第三十條第二項規定，減輕其刑。審
    酌被告丁○○、甲○○並無前科，素行尚稱良好，被告丁○○仲介「刮刮樂」詐
    騙集團成員向被告甲○○、乙○○收購金融機構帳戶，被告甲○○及乙○○則貪
    圖七千元之不法利益，即貿然提供申請所得之郵局帳戶，供詐騙集團向不特定之
    社會大眾訛詐金錢，嚴重危害社會交易秩序及信賴關係，被害人丙○○因此被詐
    騙金額高達三十五萬五千二百元，及其犯後坦承大部分犯行，尚有悔意等一切情
    狀，分別量處如主文所示之刑，並均諭知易科罰金折算標準，以資儆懲。
據上論斷，應依刑事訴訟法第二百九十九條第一項前段、刑法第三百三十九條第一項
、第三十條第二項、第四十一條第一項、罰金罰鍰提高標準條例第一條前段、第二項
，判決如主文。
本案經檢察官劉文婷到庭執行職務。
中      華      民      國    九十二    年      三      月    二十五    日
                              臺灣高雄地方法院刑事第四庭
                                      法  官  陳業鑫
右為正本，係照原本作成，證明與原本無異。
如不服本判決，應於送達後十日內，向本院提出上訴狀。
                                      書記官  陳素徵
中      華      民      國    九十二    年      三      月    二十六    日
附錄本判決論罪之法條：
刑法第三百三十九條第一項
意圖為自己或他人不法之所有，以詐術使人將本人或第三人之物交付者，處五年以下
有期徒刑、拘役或科或併科一千元以下罰金。


司法院資訊處製作；財團法人民間司法改革基金會備份。
